臺灣屏東地方法院刑事判決　　　　　　　 99年度易字第670號
公　訴　人　臺灣屏東地方法院檢察署檢察官
被　　　告　史乃武
上列被告因詐欺案件，經檢察官提起公訴（99年度偵字第5688號
號），本院判決如下：
    主  文
史乃武幫助犯詐欺取財罪，處有期徒刑參月，如易科罰金，以新
台幣壹仟元折算壹日。
    事  實
一、史乃武明知現今犯罪集團或不法份子為掩飾其不法獲利行徑
    ，避免執法人員之追究處罰，經常藉由取得人頭帳戶資料，
    渠等再反覆以此帳戶供作對外詐騙或其他各種財產犯罪之不
    法用途使用。史乃武明知如此，竟仍於民國99年1 月18日13
    時20分許前之未久某時，在不詳地點，將其前向玉山商業銀
    行竹南分行申設之存款帳戶（帳號：000000000000）之提款
    卡連同帳號、密碼等資料，交付給年籍姓名均不詳之某成年
    人使用。故史乃武主觀上應已預見可能發生幫助犯罪集團或
    成員為詐欺取財等財產犯罪之結果，卻容任該結果之可能發
    生。嗣該犯罪集團或不法份子即基於意圖為自己不法所有之
    詐欺取財犯意，於99年1 月18日13時20分許，撥打電話給施
    慧芳，佯稱其為施慧芳之友人「黃敏芬」，並告知施慧芳因
    其積欠史乃武新臺幣（下同）20,000元之借款，故要向施慧
    芳借貸，並請施慧芳直接將該筆款項匯給史乃武即可，致施
    慧芳陷於錯誤，乃於同日前往台北青年郵局臨櫃匯款20,000
    元至史乃武上開銀行帳戶，而該筆款項旋即於同日由該詐欺
    集團成員領出而得逞。嗣施慧芳察覺受騙，遂報警處理，因
    而循線查獲上情。
二、案經苗栗縣警察局竹南分局移送臺灣屏東地方法院檢察署檢
    察官偵查起訴。
    理  由
壹、證據能力部分：
    本判決所引用之證據資料（詳後引證據），其中傳聞證據部
    分，縱無刑事訴訟法第159 條之1 至第159 條之4 或其他規
    定之傳聞證據例外情形，亦因被告、檢察官均同意可供證據
    使用，依刑事訴訟法第159 條之5 第1 項之規定，本院審酌
    該證據作成之情況，認為適當，應得為證據。
貳、實體方面：
一、訊據被告史乃武對於其確有申設前開銀行存款帳戶及申請提
    款卡使用之事實，固均坦承不諱，惟矢口否認有何幫助詐欺
    取財之犯行，辯稱：存摺在伊的身上，但伊不知道提款卡遺
    失了，因平常很少使用提款卡，是於99年1 月21日銀行通知
    伊時才知情，且經銀行通知後，馬上去銀行辦理銷戶，另伊
    去報案，警局皆不受理云云。經查：
  (一)被告確有申設前開銀行存款帳戶及申請提款卡使用之事實，
    除為被告所是認外，並有玉山商業銀行竹南分行99年2 月9
    日玉山竹南字第0990209003號函暨所附被告開戶之顧客資料
    表、印鑑卡、留存之身分證影本在卷可稽（見警卷16至19頁
    ），故此部分之事實，洵堪認定；又被害人施慧芳受有前揭
    訛詐，遂前往台北青年郵局臨櫃將前揭款項匯入被告前揭銀
    行存款帳戶內，再由前揭犯罪集團成員提領一空之事實，亦
    據證人即被害人施慧芳於警詢中證述綦詳（見警卷11至14頁
    ），並有郵政跨行匯款申請書在卷為佐（見警卷第40頁），
    且參諸上開銀行函文所附之存戶交易明細表所載（見警卷第
    38 頁 ），亦可知被告之帳戶內確有前揭被騙金額存入及轉
    出之紀錄，是此部分之事實，亦堪認定。職是之故，足見該
    犯罪集團係以前述之訛詐方式，詐騙被害人施慧芳，使該被
    害人誤信為真而依指示匯款受害，該犯罪集團成員再全數提
    領該帳戶內所存入及轉出之款項，渠等所為自應成立刑法第
    339 條第1 項之詐欺取財罪。
  (二)被告雖矢口否認犯行，並以前揭情詞置辯。惟查：
  1.觀諸卷附之前揭銀行函文所附之被告存戶交易明細表所載（
    見警卷第27至38頁），被告所申設之前揭銀行帳戶，自申設
    時起，扣除99年1 月18日當日，仍有為數多筆之款項存入及
    提出，且提出之方式多為「ATM 提款」，亦即使用提款卡提
    款之意，其中於99年1 月18日前，最近以ATM 提款之日係98
    年12月2 日，已與被告所辯平常很少使用提款卡乙節不符；
    又倘若依被告於本院審理時所陳：「（問：提款卡平常放於
    何處？）平常都是放在租屋處，我沒有把它放在身上；（問
    ：租屋地點有無獨立門戶？）有，但是有朋友找我。我跟我
    女朋友一起住而已，偶而我女朋友的小孩會來；（問：提款
    卡放置於何處？）放在房間的書桌抽屜；（問：如何遺失？
    ）我不知道」等語（見本院卷第13頁背面、14頁），該提款
    卡顯係經被告置放於有獨立門戶之房間的書桌抽屜內，且依
    被告上開所供，亦未有陳稱係因家中遭竊始致該提款卡遺失
    之情事，則該提款卡自難想像會係在此段期間遺失，故被告
    辯稱其不知道提款卡究係如何遺失，當屬事後卸責之詞，要
    無足取。
  2.再者，依被告上開所供，及其於本院準備程序時所提出之蓋
    印有「銷戶」字樣之前開銀行存款帳戶存摺封面以觀（見本
    院卷第16頁），足見該存摺在被告前往銀行辦理銷戶前，仍
    係在被告持有中，應堪認定；另被告並不記得有無將該存款
    帳戶之帳號寫在該提款卡上，業據被告另於本院審理時供明
    在卷（見本院卷第38頁），則衡諸常情，依前揭被告多次使
    用該提款卡提領款項之使用型態，若其確有將帳號書寫在該
    提款卡上，被告應不會有不記得之情，是依被告前揭所陳，
    該提款卡上並未經被告書寫帳號一事，亦堪認定；而玉山商
    業銀行竹南分行所核發之提款卡，其上之卡號與帳號並不相
    同，且核發時僅有卡號之註記，並未有帳號之註記一節，則
    據玉山商業銀行竹南分行函覆本院明確，有該銀行99年10月
    12日玉山竹南第0990927001號函在卷足稽（見本院卷第25頁
    ）；由此足見，倘若被告係如其所辯僅單獨遺失提款卡，則
    在存摺仍在被告本人持有之情況下，又未經其本人之告知，
    衡情實難想像該詐騙集團之成員會得知該帳戶之帳號。因此
    合理之解釋，當係前揭帳戶帳號係被告提供提款卡時所主動
    告知，決非係前揭提款卡遺失後由詐騙集團自行設法獲悉。
  3.又被告並未將提款卡及密碼放在一起，且該提款卡之密碼係
    其身分證後6 碼，惟其證件並未遺失，亦據被告供陳在卷（
    見本院卷第37頁）。稽之現今銀行存款帳戶之提款卡密碼，
    乃係由6 碼以上12碼以下不等之數字組合而成（每一碼之數
    字復從0 至9 之某一數字組合而成），其組合機率極繁，縱
    令提款卡遺失或遭竊，拾取或行竊之人要能夠獲悉正確密碼
    為何，亦屬極端困難之事，是該提款密碼自無輕易外洩之可
    能。然觀諸前揭存戶交易明細表所載，何以本件詐欺集團成
    員竟能於被害人匯入受騙款項當日即能獲悉帳戶密碼而加以
    提領，亦誠令人費解。則如上所陳，亦當係前揭密碼為被告
    所提供為是。
  4.況且，詐騙集團或不法份子如欲使用金融機構之帳戶供作對
    外詐騙匯款或轉帳之用，應會以收購、借用帳戶等有所知會
    帳戶申設人之方式為之，蓋如此一來，方可確保渠等所取得
    之帳戶至少有一段期間之使用期，可於渠等詐騙被害民眾匯
    款或轉帳後，再順利自該帳戶內領取所詐得之款項，而不致
    隨時遭帳戶申設人辦理掛失或停用，致使渠等之詐騙工作前
    功盡棄。換言之，詐騙集團份子應不致貿然使用竊得或拾得
    之帳戶為之，蓋此等帳戶隨時有遭帳戶申設人辦理掛失或停
    用之風險，倘詐騙集團份子費盡心力詐騙被害民眾匯款或轉
    帳至該等帳戶後，但該等帳戶竟突遭掛失或停用，豈不白費
    心力，白忙一場，其理甚屬灼然。故而詐騙集團或不法份子
    當不致僅為求節省收購帳戶之微薄費用，即冒險以竊得或拾
    得之帳戶作為詐騙帳戶之用。是被告所申設之前揭銀行存款
    帳戶既遭詐騙集團份子作為詐騙被害人之用，依上述說明，
    合理之解釋應係前揭銀行帳戶確係由詐騙集團或不法份子向
    被告所收購或以其他有所知會之方式取得，故被告辯稱前揭
    銀行帳戶之提款卡係遺失云云，更屬難取。
  5.此外，衡諸一般出售或提供帳戶資料供詐騙集團使用，該帳
    戶內應不致存有餘款或至多僅餘零頭，則被告所辯遺失提款
    卡之本件存款帳戶內，於99年1 月18日前，亦恰好僅餘零頭
    90元，此有前揭存戶交易明細表在卷可稽（見警卷第37頁）
    ，則被告倘係將此僅餘零頭之帳戶資料提供給詐騙集團使用
    ，更徵與常情相符。況且，被害人係遭詐騙集團之成員以被
    告之名義「史乃武」加以訛詐一節，業據證人即被害人施慧
    芳於警詢證述明確（見警卷第12頁），並為被告所不爭執（
    見本院卷第35頁背面、36頁），則倘若被告僅係遺失該提款
    卡，何以該詐騙集團之成員，又能得知其姓名，由此更足徵
    該提款卡連同帳號、密碼等資料，確係被告自交付予詐騙集
    團之成員所使用無誤。
  6.至被告雖辯稱：伊去報案，警局皆不受理云云。惟本件承辦
    員警陳進德，於偵辦本案期間，記憶中應無與被告有直接或
    通話接觸，如有與被告有直接或通話接觸，必定會告知被告
    本案之相關資料仍在查證中，另會請被告於警局通知時，再
    依通知到案說明等情，業經員警陳進德提出書面報告1 紙在
    卷可稽（見本院卷第32頁），則被告所稱警局有拒絕受理之
    情，是否為真，已有存疑。況且，縱被告當時確曾有前往警
    局報案一情，惟被告確有幫助詐欺之犯行，已如前述，其欲
    前往警局報案，甚至前往銀行辦理銷戶手續，均僅係事後為
    掩飾其幫助詐欺之犯行而為，故被告此部分所稱縱然屬實，
    仍不足採為有利被告認定之基礎，其理自明。
  (三)綜上所述，足認被告確有將前揭銀行帳戶提款卡連同帳號、
    密碼等資料提供給某成年人使用之事實，被告徒執前詞為辯
    ，委無足取。衡情被告主觀上應有預見該某成年人取得其前
    揭帳戶提款卡連同帳號、密碼等資料後，可能係預計充作詐
    欺取財等不法用途使用，然其竟仍將前揭帳戶提款卡連同帳
    號、密碼等資料交給該人，容任幫助前揭詐欺取財結果之發
    生，被告主觀上應具有幫助詐欺取財之間接故意甚明。從而
    ，被告既具有幫助詐欺取財之間接故意及客觀行為，且被害
    人施慧芳亦有上述遭詐欺取財之事實，是以本件事證已臻明
    確，被告之犯行應堪認定。
二、核被告所為，係犯刑法第30條第1 項前段、同法第339 條第
    1 項幫助詐欺取財罪。被告係幫助犯，爰依刑法第30條第2
    項之規定，按正犯之刑減輕之。本院審酌被告提供前揭銀行
    帳戶資料供詐騙集團份子使用，助長詐騙集團份子財產犯罪
    之風氣，致被害人施慧芳受騙而匯款20,000元至其前揭帳戶
    內，實為當今社會層出不窮之詐財事件所以發生之根源，造
    成社會互信受損，擾亂金融交易往來秩序，影響層面廣泛，
    且亦因被告提供個人帳戶資料，致使執法人員難以追查該詐
    騙集團或不法份子之真實身分，被告所為實屬不該，而其縱
    非基於直接故意而為本件幫助詐欺之犯行，但仍有間接故意
    ，自無從阻免本件犯行之成立，嗣被告於本院審理時仍飾詞
    圖卸其責，顯見其並無悔意，自應予以嚴懲，惟另考量被告
    僅於80年、87年，分別因違反麻醉藥品管理條例及賭博案件
    ，經法院判處罪刑外，並無其他前科，此有臺灣高等法院被
    告前案紀錄表1 份在卷可按，素行尚非不良，且縱其提供銀
    行帳戶資料有獲取報酬，然所獲報酬亦應屬有限，其應未獲
    取暴利等一切情狀，量處如主文所示之刑，並諭知易科罰金
    之折算標準。
三、公訴意旨雖認被告尚有將前揭銀行之存摺交付給年籍姓名均
    不詳之某成年人使用，惟該存摺迄被告前往銀行銷戶時，仍
    在其本人持有中，業如前述，復無證據證明被告有將存摺交
    付予該某成年人，自難為此認定，故就交付存摺部分，本應
    為無罪之諭知，然此部分事實既與前揭交付提款卡連同帳號
    、密碼等資料具有實質上一罪關係，爰不另為無罪之諭知，
    併此敘明。
據上論斷，應依刑事訴訟法第299 條第1 項前段，刑法第339 條
第1 項、第30條第1 項前段、第2 項、第41條第1 項前段，刑法
施行法第1 條之1 ，判決如主文。
本案經檢察官鍾佩真到庭執行職務。
中    華    民    國     100    年     1    月   6    日
                    刑事第二庭  審判長法  官  徐美麗
                                      法  官  許瑜容
                                      法  官  楊宗翰
上列正本證明與原本無異。
如不服本判決，應於判決送達後10日內敘明上訴理由，向本院提
出上訴狀 (應附繕本) ，上訴於臺灣高等法院。其未敘述上訴理
由者，應於上訴期間屆滿後20日內向本院補提理由書「切勿逕送
上級法院」。
中    華    民    國     100    年     1    月   6    日
                                      書記官  鍾小屏
附錄本件論罪科刑法條：
刑法第339 條
意圖為自己或第三人不法之所有，以詐術使人將本人或第三人之
物交付者，處5 年以下有期徒刑、拘役或科或併科1 千元以下罰
金。
以前項方法得財產上不法之利益或使第三人得之者，亦同。前二
項之未遂犯罰之。